【裁判字號】    90,自,35
【裁判日期】    900322
【裁判案由】    詐欺
【裁判全文】
臺灣彰化地方法院刑事判決                              九十年度自字第三五號
    自  訴  人  乙○
    被      告  丙○○
右列被告因詐欺案件，經自訴人提起自訴，本院判決如左:
        主    文
丙○○無罪。
        理    由
一、自訴意旨略以：被告丙○○意圖為自己不法之所有，於民國八十六年二月底某日
    ，由訴外人即夫甲○○陪同至台中市西屯區福上巷二五五弄廿一之一號自訴人之
    住處，徉稱生意週轉為由，向自訴人調借現款新台幣（下同）四十萬元，自訴人
    不疑有他，如數交付，被告丙○○則交付票載發票日依序為八十六年三月四日、
    八十六年三月十三日，面額均為二十萬元，皆以台中市第七信用合作社為付款人
    之支票各一紙以為擔保，惟因被告丙○○於八十六年二月二十一日業經台中市第
    七信用合作社公告為拒絕往來戶，故前開支票經提示付款，亦遭退票，未獲付款
    ，屢經催付，均無效果，因認被告丙○○涉有刑法第三百三十九條第一項之詐欺
    取財罪嫌云云。
二、按犯罪事實應依證據認之，無證據不得推定其犯罪事實，刑事訴訟法第一百五十
    四條定有明文。訊之被告固承認向告訴人取得四十萬元，及系爭二紙票據未獲付
    款等事實，惟堅決否認涉有詐欺取財之犯行，並辯稱：伊係陪同其夫林文紹向告
    訴人借款，系爭二紙支票係甲○○所簽發，其夫妻二人與告訴人間有金錢往來之
    貸關係，告訴人對其夫妻二人有關經濟不佳之事實，知之甚稔，其未按時清償債
    務，實係週轉不靈所致等語。查：被告與訴外人甲○○與告訴人係相識多年之友
    人，且訴外人甲○○與被告曾多次向告訴人借貸金錢等情，業經告訴人於八十七
    年偵字第三五五二號案件偵訊時供承明確，有台灣彰化地方法院檢察署檢察官不
    起訴處分書（八十七年度偵字第三五五二號）附卷可稽，而被告及訴外甲○○連
    同本件系爭支票計交付六、七張之支票予告訴人以為調借款項之擔保等情，業經
    訴外人甲○○於本院陳明綦詳，是被告及訴外人甲○○非但未虛吹債信且對經濟
    不佳之事實亦未加以隱暪，而告訴人對其等璋經濟能力不佳之事亦應知悉甚詳，
    故顯見被告所辯，尚可採信。按刑法第三百三十九條第一項詐欺取財罪之成立，
    須行為人基於為自己或第三人不法所有之意圖，以詐術使人陷於錯誤而取得其財
    物方該當之，若取得財物非基於詐欺或非因對方之錯誤所致，則不成立本罪。本
    件被告得四十萬元，係基於借貸法律關係而取得，被告取財之初，非但未施以任
    何作術，且亦非趁告訴人處於錯誤情況而為之，已如前述，故被告與告訴人間，
    縱尚有借貸債務未予清償完畢，應係屬民事糾紛，實難遽認被告涉有詐欺取財罪
    嫌，此外，復查無其他積極證據足資證明被告涉有公訴人所指之詐欺取財犯行，
    故依首揭說明，本件應為無罪之諭知，方為適法。
據上論斷，應依刑事訴訟法第三百四十三條、第三百零一條第一項，判決如主文。
中      華      民      國      九十      年    三    月     二十二   日
                                      臺灣彰化地方法院刑事第三庭
                                          法      官  洪  志  賢
右正本證明與原本無異。
如不服本判決，應於判決送達後十日內向本院提出上訴狀( 須附繕本 )。
告訴人或被害人對於判決如有不服具備理由請求檢察官上訴者，其上訴期間之計算係
以檢察官收受判決正本之日期為準。
                                          法院書記官  洪  年  慶
中      華      民      國      九十      年    三    月     二十九   日


司法院資訊處製作；財團法人民間司法改革基金會備份。
